臺灣臺中地方法院民事判決110年度簡上字第8號
上  訴  人  良京實業股份有限公司

法定代理人  平川秀一郎  
訴訟代理人  李步雲      
被  上訴人  陳皇甫      
訴訟代理人  張家榛律師
上列當事人間請求清償借款事件，上訴人對於民國109年11月13
日臺灣臺中地方法院簡易庭109年簡字第27號第一審簡易判決提
起上訴，本院於民國110年10月22日言詞辯論終結，判決如下：
    主  文
上訴駁回。
第二審訴訟費用由上訴人負擔。
    事實及理由
壹、按「判決書內應記載之事實，得引用第一審判決。當事人提
    出新攻擊或防禦方法者，應併記載之。判決書內應記載之理
    由，如第二審關於攻擊或防禦方法之意見及法律上之意見與
    第一審判決相同者，得引用之；如有不同者，應另行記載。
    關於當事人提出新攻擊或防禦方法之意見，應併記載之。」
    民事訴訟法第454條定有明文。依同法第436條之1第3項規定
    ，對於簡易程序第一審裁判之上訴，準用上開規定。本判決
    之事實及理由、關於攻擊或防禦方法之意見及法律上之意見
    ，均與原判決相同，爰引用之，僅就上訴後兩造新提出之攻
    擊防禦方法論述。
貳、上訴人方面：
一、上訴理由略以：債權人未能在法院所定申報債權之期間內申
    報債權，是否有可歸責於債權人之事由，應以債務人無故意
    、過失漏報債權為先決條件。
(一)被上訴人於向本院聲請更生之98年度消債更字第34號之更生
    事件，係委由代理業者劉獻騁為代理人，依照代理業者之智
    識能力及關於消債事件之專業知識，應知格式代號為「PLR2
    」之聯徵中心當事人綜合信用報告，係僅針對債權人與銀行
    前置協商之用，排除核貸機構報送債權轉讓及債權結案之款
    項。即使被上訴人為一般民眾，未必知悉聯徵中心信用報告
    格式之種類，但既然被上訴人係委託專業代理人聲請更生，
    即應認為以代理人之高度專業智識，已足以辨識前揭格式之
    信用報告內容並非完整，即並不包含已轉讓予上訴之系爭3
    筆債權在內，其故意或過失程度絕非輕微。被上訴人雖否認
    委由代理業者劉獻騁為代理人，然如被上訴人自己有能力辦
    理更生或清算，則於被裁定不免責後，豈有必要於此時另行
    斥資委託代理人聲請免責之道理?故被上訴人應有找專業代
    辦業者辦理更生清算，代理人劉獻騁無視於「PLR2」格式聯
    徵資料上已載明，該資料不包含已轉讓之債權之記載，而仍
    提出於本院，其故意或過失情節猶重，而可歸責於被上訴人
    。原審忽略此節，而全然課責於上訴人須注意公告，已失衡
    平而非公允。
(二)就被上訴人而言，其負欠之系爭3筆債務，絕對不可能忘記
    或不記得。即使被上訴人於聲請更生時，不知系爭3筆債權
    已讓與給上訴人，但只要被上訴人填寫原債權人台東企銀即
    慶豐銀行為債權人，而本院函示該2家銀行之函件，會由當
    時已接管該2家銀行之中央存款保險股份有限公司收受，再
    轉知上訴人，上訴人即可申報債權。被上訴人明知所負欠之
    債務不只「PLR2」格式之聯徵資料上之寥寥數家而已，尤故
    意不將系爭3筆債權列入債權人清冊，才造成上訴人當時未
    收到本院申報債權之通知，故為可歸責於被上訴人之事由已
    明。所謂「不可歸責於債權人」之事由，先決條件應為債務
    人有誠實地將全部債權人均列入債權人清冊中，除使得更生
    或清算法院得將申報債權之通知送達於債權人外，再輔以申
    報債權之公告，方能謂債務人已先盡注意之義務之後，再探
    討債權人有無不可歸責於己之事由，而未依限申報債權。今
    被上訴人自始即已於債權人清冊中，漏列系爭3筆債權已如
    前述，則上訴人已處於未能被  本院通知申報債權之劣勢之
    下，豈能完全以上訴人未查公告為由，而認為被上訴人毫無
    責任？故原審之判決理由於認事用法上，已非公平。
(三)本件被上訴人漏未申報系爭3筆債權，有故意或重大過失，
    故上訴人之債權符合消債條例第138條第5款事由而不受免責
    裁定之影響，仍得請求被上訴人按照20.196%之比例償還15
    萬5898元：
二、上訴聲明：
(一）原判決廢棄。被上訴人應給付上訴人新臺幣(下同)15萬589
     8元。
(二）第一審訴訟費用6390元及第二審上訴費用2339元均由被上 
       訴人負擔。
參、被上訴人方面：
一、答辯理由略以：上訴人乃因可歸責於自己之事由漏未申報系
    爭3筆債權，被上訴人是否漏報債權，與上訴人是否有不可
    歸責於己之事由無關，且被上訴人並無故意、過失漏報債務
    。
(一)上訴人未注意法院公告，係屬可歸責於債權人而不知更生、
    清算程序之情形：上訴人乃以處理金融機構不良債權為專業
    之公司，以消債條例自97年4月11日開始施行時，於社會掀
    起之風潮，原告對於司法院網站就消債事件設有消債公告專
    區，每日將各法院裁定開始更生或清算程序之最新動態皆詳
    細揭露等情，理當清楚知悉，上訴人應能輕易透過資訊網路
    查詢法院裁定更生、清算程序後之公告關於資訊網路揭示公
    告部分【可至司法院網站「司法公告查詢」之「消費破產事
    件公告」專區查詢】，自不得推諉辯稱未受公告送達之債權
    人對於法院之公告並無注意義務，如因此而認未登載於債權
    人清冊之債權人對於法院關於更生及清算程序之公告並無注
    意義務，則消費者債務清理條例第14條關於公告之揭示及第
    138條關於未申報債權視為消滅等規定，勢將形同具文。上
    訴人無視一己之債權人義務，偏執被上訴人所申請之「PLR2
    」格式聯徵資料不完整以圖混淆，妄圖以此轉嫁「原即應由
    違反義務之債權人自行承擔之法律效果」，實已顯乏根據而
    無理由。「債權人義務」乃有別於「債務人義務」之另事，
    債權人若有違反法律義務之情事，應由債權人自行承擔於己
    不利之法律效果，而不容違反義務之債權人藉詞混淆，僅以
    「債務人違反義務」作為「己方違反義務之免責事由」，否
    則，無異肯認債權人「無」此協力促進義務，而使立法者所
    明定之法律流於形式。
(二)被上訴人於上開更生及清算程序皆為自行辦理，未委由專業
    人士辦理。訴外人劉獻騁於102年1月17日僅係受委任聲請閱
    覽98年消債更字第34號之卷宗，被上訴人前述更生及清算之
    聲請程序早已於99年3月15日經 本院裁定終止，否認被上訴
    人委任劉獻騁為其辦理更生及清算程序。
(三)被上訴人於聲請更生時，已積欠多家銀行貸款、信用卡等債
    務，依一般社會常情，實難期待被上訴人能明確記憶各債權
    銀行及債權金額明細，被上訴人於聲請更生時已提出代號「
    PLR2」之當事人信用報告-債務清理條例前置協商專用債權
    人清冊，其上並未記載上訴人之債權，上訴人一再爭執被上
    訴人於聲請更生時未提出代號「PLR1」之信用報告書，而主
    張被上訴人係故意就上訴人之債權隱匿漏未陳報，然被上訴
    人於聲請更生時，既已提出其向聯徵中心申請之「PLR2」信
    用報告，並據以提出債權人清冊，而該「PLR2」信用報告並
    未記載上訴人之債權，亦無記載上訴人前手為被上訴人債權
    人之記載，在辦理消債事件之審理程序中，亦未經本院命補
    正「PLR1」情況下，被上訴人是否知悉另有「PLR1」信用報
    告，已屬有疑，難認被上訴人確實知悉「PLR1」信用報告書
    與「PLR2」信用報告書之差異，而認定被上訴人有故意不陳
    報而有隱匿上訴人債權之情。
 二、答辯聲明：
(一)上訴駁回。
(二)訴訟費用由上訴人負擔。　　
肆、本件爭點在於：上訴人主張其係「不可歸責於己」，才未於
    期限內申報債權，依照消債條例第138條第5款不受免責裁定
    之影響，是否有理由？
伍、經查：
一、債務人聲請更生時，應提出財產及收入狀況說明書及其債權
    人、債務人清冊，債權人應於法院所定申報債權之期間內提
    出債權說明書，申報其債權之種類、數額及順位；其有證明
    文件者，並應提出之，消費者債務清理條例第43條、第33條
    第1項分別定有明文，是債權人和債務人均有申報債權之協
    力義務，是否有故意、過失，亦應獨立判斷，不因債務人有
    故意、過失，而逕行認為債權人無過失(即不可歸責於債權
    人)，合先敘明。
二、依照民事訴訟法第277條第1項舉證責任之規定，本件上訴人
    就其有消債條例第138條第5款「不可歸責於己」之例外、有
    利於上訴人之事由，應負舉證責任。所謂不可歸責，例如債
    權人因在監、在押、重病臥床或身處網路通訊障礙之處所等
    原因，難以期待其知悉法院裁定更生程序後之公告等等。本
    件被上訴人曾漏申報訴外人台新資產管理股份有限公司（受
    讓自台新銀行）之債權117萬1364元，經該資產管理股份有
    限公司自行具狀陳報此筆債權，此有本院98年度消債清字第
    274號裁定在卷可參（見本院卷第163至166頁），足見上訴
    人本於自身專業應未查悉債務人在更生、清算程序中，未能
    依限申報債權乃可歸責於債權人所致，上訴人僅一再主張被
    上訴人故意或過失漏報系爭3筆債務，然就其有何「不可歸
    責於己」之事由，從未舉證以實其說，尚屬無據。
三、本件重點並非在於被上訴人漏未申報系爭3筆債權，主觀上
    是否有故意、過失，債權人之申報義務，並不應該因為債務
    人之行為受影響，否則若債務人漏報債權，就逕行認為債權
    人係因不可歸責於己之事由而未依限申報債權，命債權人申
    報債權之規定將形同具文，上訴人上訴理由將雙方義務混為
    一談，並不可採。此部分亦經原審判決理由詳為說明，其理
    由經核並無不合，茲引用之，不另贅述。
四、末查，本院98年度消債更字第34號命債務人自98年2月10日1
    0時開始更生程序、98年度消債清字第274號命債務人自98年
    10月27日下午4時起開始清算程序之裁定（見原審卷第22頁
    、本院卷第163至166頁），其上均無聲請人（即被上訴人陳
    皇甫）「代理人」之記載，僅有本院於102年7月31日所為10
    2年度消債再聲免字宣告債務人免責之裁定（見原審卷第26
    至31頁）上，有聲請人即債務人之「代理人」張家榛之記載
    ，是上訴人徒憑一紙陳皇甫於102年1月7日委託劉獻騁閱卷
    之委託狀（見本院卷第107頁），主張債務人係委請專業代
    辦申請更生、清算，以代理人之高度專業智識，當知「PLR2
    」內容不完整云云，實屬過度推論，尚乏依據。上訴人亦自
    承「被上訴人為一般民眾，未必知悉聯徵中心信用報告格式
    之種類」，而依照免責裁定，被上訴人至少有7名債權人(合
    作金庫商業銀行股份有限公司、台灣土地銀行股份有限公司
    、台北富邦商業銀行股份有限公司、玉山商業銀行股份有限
    公司、永豐商業銀行股份有限公司、台新資產管理股份有限
    公司)，在其有眾多債權人之狀況下，被上訴人提出聯徵中
    心申請之「PLR2」信用報告，並據以提出債權人清冊，因該
    「PLR2」信用報告並未記載上訴人之債權，亦無記載上訴人
    前手為被上訴人債權人之記載，而漏未列入債權人清冊，尚
    難認被上訴人主觀上係刻意隱匿系爭3筆債權，附此敘明。
陸、綜上，原審對於上訴人未能舉證證明其有不可歸責於己而未
    依限申報債權之事由，判決駁回上訴人於原審之訴，於法並
    無不合，上訴人上訴理由，猶執陳詞主張被上訴人漏未申報
    系爭債務有故意、過失，卻未能舉證自身有何「不可歸責事
    項」，空言指摘原判決此部分不當，求予廢棄改判，為無理
    由，應駁回其上訴。
柒、據上論結，本件上訴為無理由，依民事訴訟法第436條之1第
    3項、第449條第1項、第78條，判決如主文。
中　　華　　民　　國　　110 　年　　11　　月　　19　　日
                  民事第一庭    審判長法  官  許石慶
　　　　　　　　　　　　　　　　　　  法  官  鍾宇嫣
　　　　　　　　　　　　　　　　　　　法  官  蕭一弘
正本係照原本作成。　　　　　　　　　　　　　　　　　　　
不得上訴。
中　　華　　民　　國　　110 　年　　11　　月　　19　　日
                                      書記官  黃馨萱

附件：
臺灣臺中地方法院民事判決
                                       109年度簡字第27號
原　　　告　良京實業股份有限公司
                        設臺北市○○區○○○路○段0號8樓
法定代理人　平川秀一郎  住同上
                        送達代收人　李步雲
                        住同上
訴訟代理人　何宏建　  　住同上
訴訟代理人  李步雲      住同上
被　　　告　陳皇甫　　  住臺中市○○區○○○街00號
訴訟代理人　張家榛律師
上列當事人間請求清償借款事件，本院於民國109年10月28日言
詞辯論終結，判決如下：
    主      文
原告之訴駁回。
訴訟費用由原告負擔。
    事實及理由
壹、程序事項：
    按訴狀送達後，原告不得將原訴變更或追加他訴，但擴張或
    減縮應受判決事項之聲明者，不在此限，民事訴訟法第255
    條第1項第3款定有明文。原告起訴求為：「被告應給付原告
    ㈠新臺幣（下同）5萬1627元，及其中4萬9224元，自民國95
    年4月1日起至104年8月31日止，按週年利率百分之20計算之
    利息，及自104年9月1日起至清償日止，按年利率百分之15
    計算之利息。㈡52萬0575元，及自95年3月31日起至清償日止
    ，按週年利率百分之5.44計算之利息，及自94年12月19日起
    至95年6月19日止，按上開利率百分之10，自95年6月20日起
    至清償日止，按上開利率百分之20計算之違約金。㈢9821元
    ，及自95年1月20日起至104年8月31日止，按週年利率百分
    之19.71計算之利息，及自104年9月1日起清償日止，按週年
    利率百分之15計算之利息，及自95年2月21日起至清償日止
    ，按延滯第一個月當月加計付150元，延滯第二個月當月加
    計付300元，延滯第三個月（含）以上每月加計付600元之逾
    期手續費。」之判決，嗣於訴狀送達後、本院審理中減縮聲
    明求為判決：「被告應給付原告15萬5898元。」（見本院卷
    第37頁），核屬減縮應受判決事項之聲明，合於上開規定，
    應予准許。
貳、原告主張：
  一、被告前積欠訴外人臺東區中小企業銀行股份有限公司（下
      稱臺東企銀）下列債務：㈠被告向臺東企銀申請小額循環
      信用貸款，借款最高限額50萬元，借款動用期間自核准日
      起為期一年，每次期滿前，雙方如不為反對續約之意思表
      示，得以同一內容繼續延長一年，不另換約，其後每年屆
      期時亦同，並約定利息按週年利率18.25％按日計息及自首
      次動支日起，以月底前一營業日為利息結算日，每月15日
      為繳款截止日，如未依約繳款或借款到期或視為全部到期
      而未立即清償時，按貸款契約第6條第2項規定，延滯期間
      按週年利率20％計息。另約定被告有任何一宗債務不依約
      清償本金時，全部債務視為到期。詎被告未依約履行繳款
      義務，截至民國95年3月31日止共積欠5萬1627本息未為清
      償。㈡被告於93年10月18日向臺東企銀借款60萬元，約定
      借款期間自93年10月18日起至100年10月18日止，利息按
      臺東企銀牌告基準利率加年息1.015%計算，以每一個月為
      一期，按期平均攤還本息，未按期攤還本息，逾期6個月
      以內者，按上開利率百分之10，超過6個月者，就超過部
      分，按上開利率百分之20計付違約金。如有任何一期未如
      期清償時，視為全部到期。被告自94年11月起未再依約攤
      還本息，嗣雖於於100年3月22日起至100年7月21日止，繳
      款1萬0190元，經抵沖積欠之利息後，尚有本金52萬575元
      及利息、違約金未為清償。臺東企銀業於96年8月27日將
      對被告之上開債權讓與原告，並經通知被告。
  二、被告前向訴外人慶豐商業銀行股份有限公司（下稱慶豐銀
      行）申辦信用卡並簽定使用契約，約定被告得持核發之信
      用卡於特約商店記帳消費，應於當期繳款截止日前清償，
      若於當期繳款截止日前未繳清該期全部信用卡帳款時，即
      表示選擇以循環信用方式繳款，並按實際撥付消費款予約
      定商店之日起，依週年利率19.71％按日計息，並給付循環
      信用利息，若未於當期繳款截止日前繳付最低應繳金額或
      延誤繳款期限者，另需給付逾期手續費，延滯第一個月加
      計付150元，延滯第二個月當月加計付300元，延滯第三個
      月（含）以上每月加計付600元之逾期手續費。詎被告自9
      5年1月19日起即未繳款，尚有9821元及利息、逾期手續費
      未清償。慶豐銀行業將上揭債權讓與訴外人慶銀資產管理
      股份有限公司（下稱慶銀公司），慶銀公司復於98年6月2
      9日將上揭債權讓與原告，並經通知被告，被告依法應清
      償欠款。
  三、被告雖經本院102年度消債再聲免字第38號裁定准予免責
      （下稱38號免責裁定），惟因被告於98年度消債更字第34
      號更生事件中，未將原告之前述3筆債權（下稱系爭債權
      ）列入債權人清冊中，且僅提出債權人資料不完整之財團
      法人金融聯合徵信中心（下稱聯徵中心）格式代號PLR2之
      信用報告資料（下稱PLR2信用報告），而非提出有完整債
      權人資料之聯徵中心格式代號PLR1之信用報告資料（下稱
      PLR1信用報告），致原告因不可歸責於己之事由，未受法
      院申報債權之通知，而未能於被告之更生程序及清算程序
      申報債權，依消費者債務清理條例（下簡稱消債條例）第
      138條第5款規定，原告不受免責裁定之影響。故原告仍得
      請求被告清償以系爭債權計算至清算程序開始前1日即98
      年10月26日止之本息總額77萬1927元、按清算及免責程序
      中全體無擔保債權人受償比例20.196％計算之15萬5898元
      。並聲明：被告應給付原告15萬5898元。
參、被告抗辯：被告前依消債條例之規定聲請更生，經本院以98
    年度消債更字第34號裁定（下稱34號更生裁定）准被告自98
    年2月10日10時起開始更生程序，嗣後因被告所提出之更生
    方案未能獲債權人會議可決，而經本院98年度消債清字第27
    4號裁定（下稱274號清算裁定）自98年10月27日下午4時開
    始清算程序，嗣雖經本院以被告具有消債條例第134條第4款
    之事由而裁定不予免責，然被告於102年間因於不免責裁定
    後，繼續清償逾消債條例第133條規定之數額，且各普通債
    權人受償額均達其應受分配額，並均逾其債權額20％以上，
    而依消債條例第142條規定，再度聲請免責，經本院於102年
    7月31日以38號免責裁定准予免責、並於102年8月22日確定
    。原告主張之系爭債權，均於被告聲請更生前即已存在，屬
    更生或清算之債權，依消債條例第28條及第137條之規定，
    原告之系爭債權縱於被告聲請更生或清算程序中未經申報，
    亦同為38號免責裁定之效力所及，被告之債務既經依法免除
    確定，原告之請求即無理由等語。並聲明：原告之訴駁回。
肆、法院之判斷：
  一、下列事項為兩造所不爭執，且有原告提出之臺東企銀現金
      卡專用申請書、小額循環信用貸款契約（現金卡專用）、
      授信約定書、現金卡交易明細帳查詢、放款漲卡資料查詢
      、慶豐銀行信用卡申請書暨約定條款、交易明細查詢、債
      權讓與證明書及債權讓與登報資料等附卷可稽，並經調閱
      本院102年度消債再聲免字第38號卷（含本院98年度消債
      更字第34號、98年度執消債更字第118號、98年度消債清
      字第274號、98年度司執消債清字第46號、99年度消債聲
      字第60號、102年度消債再聲免字第7號、102年度消債再
      聲免字第38號、102年度消債聲字第24號卷），堪信為真
      正：
    ㈠被告前向臺東企銀申辦小額循環信用貸款及信用貸款，積
      欠臺東企銀小額循環信用貸款5萬1627本息、信用貸款52
      萬0575元本息及違約金未清償。
    ㈡被告前向慶豐銀行申辦信用卡，積欠信用卡消費款9821元
      本息及逾期手續費未清償。
    ㈢臺東企銀已於96年8月27日將其對被告之債權讓與原告；慶
      豐銀行則於95年8月31日將其對被告之債權讓與慶銀公司
      ，慶銀公司復於98年6月29日將該債權讓與原告。原告受
      讓系爭債權後已通知被告。
    ㈣被告前依消債條例規定向本院聲請更生，本院於98年2月9
      日以98年度消債更字第34號裁定准其自98年2月10日10時
      起開始更生程序，因被告之更生方案未獲可決，經274號
      清算裁定自98年10月27日下午4時起開始清算程序。嗣被
      告經本院於99年5月6日以99年度消債聲字第60號裁定不免
      責後，繼續清償債務，俟各普通債權人受償額均達債權額
      20％以上，被告復聲請免責，而經本院於102年7月31日以3
      8號免責裁定准予免責確定。
    ㈤被告於97年11月11日向本院聲請更生時，提出其向聯徵中
      心聲請之PLR2信用報告，並製作債權人清冊，上開資料上
      並無系爭債權，或原告及其前手為被告之債權人之記載。
  二、按債務人不能清償債務或有不能清償之虞，且無擔保或無
      優先權之債務總額未逾1200萬元者，於法院裁定開始清算
      程序或宣告破產前，得向法院聲請更生，此觀消債條例第
      3條、第42條第1項自明。次按「對於債務人之債權，於法
      院裁定開始更生或清算程序前成立者，為更生或清算債權
      。前項債權，除本條例別有規定外，不論有無執行名義，
      非依更生或清算程序，不得行使其權利。」、「免責裁定
      確定時，除別有規定外，對於已申報及未申報之債權人均
      有效力。對於債務人有求償權之共同債務人、保證人或為
      其提供擔保之第三人，亦同。」消債條例第28條、第137
      條第1項分別定有明文。且依消債條例第47條第1項第1、3
      、4款及第14條第2項規定，法院裁定開始更生程序後，應
      即將「開始更生程序裁定之主文及其年、月、日」、「申
      報、補報債權之期間」、「不依規定申報、補報債權之失
      權效果」等事項公告；消債條例所定之公告，除該條例別
      有規定（例如第33條第3項、第62條第3項）外，自最後揭
      示之翌日起，對所有利害關係人發生送達之效力。經查：
      原告之系爭債權，均係98年2月9日34號更生裁定、98年10
      月23日274號清算裁定前成立之債權，且被告之債務總額
      未逾1200萬元，依消債條例第28條、第42條第1項規定，
      系爭債權均屬更生債權、清算債權，原告自應依消債條例
      之更生、清算程序行使其權利。本院於98年2月9日裁定被
      告自98年2月10日10時起開始更生程序後，已於同年3月5
      日公告被告開始更生之日、時，並於該公告載明：債權人
      申報債權之期間為自98年3月6日起至98年3月25日止、補
      報債權期間為自98年3月26日起至98年4月14日止；債權人
      不依上開規定申報、補報債權者，於債務人（即被告）依
      更生條件全部履行完畢後，其債權視為消滅（下稱系爭公
      告）等語，有該公告附於本院98年度執消債更字第118號
      卷可按，而原告並未於系爭公告所示申報債權期間、補報
      債權期間申報系爭債權，被告業經38號免責裁定准予免責
      確定，復為原告所不爭執之事實，則依消債條例第137條
      之規定，除別有規定外，原告未申報之系爭債權應視為已
      消滅。
  三、原告主張其有消債條例第138條第5款不受免責裁定影響之
      情事，為被告所否認。是本件兩造爭執之焦點為：原告就
      其未申報系爭債權是否有不可歸責之事由？經查：
    ㈠按「下列債務，不受免責裁定之影響：…因不可歸責於債
      權人之事由致未申報之債權，債務人對該債權清償額未達
      已申報債權受償比例之債務。」消債條例第138條第5款定
      有明文，由該條立法理由揭明：法院依第132條、第135條
      、第141條、第142條等規定為免責之裁定後，原則上債務
      人所有之債務即歸於消滅，縱債權人嗣後請求債務人清償
      ，債務人亦得拒絕之，惟於特殊情形下，部分債務之性質
      不適宜免除，免責之效力及於未申報之債權，對因不可歸
      責之事由致未申報之清算債權人，未免過苛；為平衡未申
      報債權之清算債權人權益，其自債務人受償數額未達已申
      報清算債權之受償比例時，債務人該部分債務不宜免責等
      語。可知於債務人經免責裁定後，債權人未申報之債權原
      則上已視為消滅，例外於債權人就未申報債權具有「不可
      歸責事由」，例如債權人長期旅居國外、因案在監、或其
      他具體事實足認該債權人無從知悉應申報債權等情時，債
      務人始就債權人未申報之債權負有依已申報債權受償比例
      清償之責。且依民事訟法第277條規定，應由原告就其未
      申報債權具有不可歸責事由乙節，負舉證責任。
    ㈡原告主張其就未申報系爭債權具有不可歸責事由，無非以
      被告聲請更生時，未將系爭債權列入債權人清冊、且僅提
      出PLR2信用報告，未提出PLR1信用報告等語，為其論據。
      查，被告於聲請更生時，已提出其向聯徵中心申請之PLR2
      信用報告，並據以提出債權人清冊，而該PLR2信用報告並
      無系爭債權，亦無原告或其前手為被告之債權人之記載，
      故本院34號更生裁定乃該PLR2信用報告及被告提出之債權
      人清冊列載債權人，並未另以書面通知原告或其前手。被
      告聲請更生時固未提出提出PLR1信用報告，然被告在未經
      命補正PLR1信用報告下，是否知另有PLR1信用報告、及其
      與PLR2信用報告之分別，已屬有疑。且按「債務人聲請更
      生時，應提出財產及收入狀況說明書及其債權人、債務人
      清冊。前項債權人清冊，應表明下列事項：一、債權人之
      姓名或名稱及地址，各債權之數額、原因及種類。二、有
      擔保權或優先權之財產及其權利行使後不能受滿足清償之
      債權數額。三、自用住宅借款債權。」消債條例第43條第
      1、2項定有明文。參酌消債條例之立法目的，係針對94年
      間信用卡卡債風暴，社會上積欠債務而不能清償之消費者
      為數頗眾，衍生社會問題，為因應社會經濟狀況之快速變
      遷及需求，予不幸陷於經濟上困境之消費者有重建復甦之
      機會（司法院民事廳97年編<消費者債務清理條例總說明
      暨逐條說明>參照），而依消債條例進行更生、清算程序
      ，除要求債務人申報債權人清冊之外，因債務人多為經濟
      上高度弱勢，對於財產之判斷與處分未達普遍之標準，難
      以期待有債務人單方面就全體債權人、債權內容提出完整
      清冊，消債條例乃同時規定債權人為自己申報債權之義務
      ，是以在謀求消費者經濟生活之重生機會之立法目的下，
      債務人與債權人均有協同進行更生、清算程序之法律上義
      務，無由將申報債權之義務全數歸於債務人負擔。本件被
      告於聲請更生前，已積欠多家銀行貸款、信用卡等債務，
      依一般社會常情，實難期待被告能明確記憶各債權銀行及
      債權金額明細，則被告於聲請更生時，未能察覺系爭PLR2
      信用報告有漏載系爭債權情事，實屬難免，難認有何歸責
      事由。況債務人聲請消債條例更生或清算時所得憑藉申報
      之債權人清冊資訊，無非係藉由聯徵中心所核發之當事人
      信用報告，作為列載債權人清冊之依據，而原告乃自其前
      手臺東企銀、慶豐銀行受讓系爭債權，為以處理金融機構
      不良債權為專業之公司，以消債條例自97年4月11日開始
      施行時，於社會掀起之風潮，原告對於司法院網站就消債
      事件設有消債公告專區，每日將各法院裁定開始更生或清
      算程序之最新動態皆詳細揭露等情，理當清楚知悉，亦明
      知債權人得利用該專區查得是否有逾期繳款之債務人聲請
      更生或清算之資訊，是債務人縱然未提出PLR1信用報告，
      亦無以達隱匿債權人之目的，是原告主張被告故意不提出
      PLR1信用報告而為隱匿，致其未能申報系爭債權云云，要
      難採憑。基上，本院既已將34號更生裁定公告在該專區，
      原告應可輕易透過該專區查知系爭公告之資訊，卻疏於查
      詢，致其未於系爭公告所載期間內申報或補報債權，堪認
      原告漏未申報系爭債權，具有可歸責事由甚明。況依消債
      條例第14條第1項、第2項分別規定，消債條例所定之公告
      ，應揭示於法院公告處、資訊網路及其他適當處所；前項
      公告原則上自最後揭示之翌日起，對所有利害關係人發生
      送達之效力；該條立法理由亦載明：「依消債條例進行之
      程序，具有集團性清理債務之性質，為避免文書逐一送達
      關係人增加勞費及拖延程序，宜予減省，且依第1項公告
      方法，已足使關係人周知，爰設第2項，明定其效力。」
      是若容任債權人輕易主張其有不可歸責於己之事由，則消
      債條例所定公告程序之效力將形同具文，顯與消債條例之
      立法目的係為鼓勵債務人利用更生或清算程序統一清理債
      務之本旨有違，原告前開主張尤無足採。
  四、綜上所述，被告經依消債條例進行更生、清算程序後，既
      經38號免責裁定准予免責確定，原告復未能舉證證明係因
      不可歸責於己之事由致未申報系爭債權，則依消債條例第
      137條規定，38號免責裁定於原告之系爭債權亦有效力，
      被告就原告系爭債權所示之債務自因38號免責裁定確定而
      免除。從而，原告請求被告清償系爭債權，自無理由，無
      從准許。
  五、本件判決之結果已臻明確，兩造其餘之攻擊或防禦方法及
      所用之證據，經本院斟酌後，認為均不足以影響本判決之
      結果，爰不逐一論列，附此敘明。
伍、訴訟費用負擔之依據：民事訴訟法第78條。
中　　華　　民　　國　 109　　年　　11　　月　　13　　日
                  民事第二庭    法  官  呂麗玉
正本係照原本作成。
如對本判決上訴，須於判決送達後20日內向本院提出上訴狀，如
委任律師提起上訴者，應一併繳納上訴審裁判費。

中    華    民    國   109    年    11     月   13    日
                                書記官  巫偉凱